臺灣臺中地方法院刑事判決　　　　　　　96年度易字第1632號
公　訴　人　臺灣臺中地方法院檢察署檢察官
被　　　告　乙○○
上列被告因恐嚇取財案件，經檢察官提起公訴（九十五年度偵字
第一七六八八號），本院判決如下：
    主  文
乙○○幫助意圖為自己不法之所有，以恐嚇使人將本人之物交付
，處有期徒刑肆月，如易科罰金，以銀元佰元即新臺幣玖佰元
折算壹日。
    犯罪事實
一、乙○○明知金融機構帳戶之存摺及提款卡係供自己使用之重
    要理財工具，關係個人財產、信用之表徵，且可預見存摺、
    提款卡及其密碼如交予他人使用，而未加以闡明正常用途，
    極易被利用作為與財產有關之犯罪工具，使犯罪更難查緝，
    竟仍不顧他人可能遭受財產上損害之危險，而基於縱若其金
    融機構帳戶被利用作為遂行恐嚇取財犯罪使用，亦不違背其
    本意之幫助犯意，於九十五年五月九日某時，在不詳地點，
    將其前於當日在台北富邦銀行桃園分行所申設之帳號000
    000000000號帳戶之存摺、提款卡（含密碼）及印
    章交付予一真實姓名、年籍均不詳之成年人，而容任該成年
    人使用其前開帳戶之存摺、提款卡以遂行恐嚇取財之犯罪。
    嗣該真實姓名、年籍均不詳之成年人取得乙○○前開台北富
    邦銀行桃園分行之帳戶資料後，旋即基於意圖為自己不法所
    有之恐嚇取財犯意，於九十五年五月九日十五時許，以網際
    網路與在臺中縣大肚鄉○○路住處上網尋找援交對象之丁○
    ○取得聯繫，並以甲○○（所涉犯幫助恐嚇取財犯行，由本
    院另行審結）、施宇明（所涉犯幫助恐嚇取財犯行，經臺灣
    臺中地方法院檢察署通緝中）名義所申辦之0000000
    000號、0000000000號之手機門號，撥打電話
    及以留下語音訊息之方式向丁○○恫嚇稱：伊係竹聯幫份子
    ，系統已開通要匯款系統方會關閉，不然會損失一百五十萬
    ，連累到其父母、朋友等語，致丁○○陷於錯誤而心生畏懼
    ，遂依該真實姓名、年籍均不詳之成年人之指示，於該日二
    十一時四十二分許及次日零時二十三分許至臺中市○○○路
    ○段一六○號台北富邦銀行，各匯款十萬元（總計匯款二十
    萬元）至乙○○上開台北富邦銀行桃園分行帳戶內。嗣經丁
    ○○查覺有異，乃報警循線查獲上情。
二、案經臺中縣警察局烏日分局報告臺灣臺中地方法院檢察署檢
    察官偵查起訴。
    理    由
一、按現行刑事訴訟法為保障被告之反對詰問權，排除具有虛偽
    危險性之傳聞證據，以求實體真實之發見，於該法第一百五
    十九條第一項明定被告以外之人於審判外之言詞或書面陳述
    ，除法律有規定者外，不得作為證據。又被告以外之人於審
    判外之陳述，雖不符前四條之規定（即刑事訴訟法第一百五
    十九條之一至同條之四），而經當事人於審判程序同意作為
    證據，法院審酌該言詞陳述或書面陳述作成時之情況，認為
    適當者，亦得為證據；當事人、代理人或辯護人於法院調查
    證據時，知有第一百五十九條第一項不得為證據之情形，而
    未於言詞辯論終結前聲明異議者，視為有前項之同意，刑事
    訴訟法第一百五十九條之五定有明文。本件檢察官、被告並
    未就卷內證據資料之證據能力有所爭執，且迄於言詞辯論終
    結前，均未主張有刑事訴訟法第一百五十九條第一項不得為
    證據之情形，是應認已同意卷內證據均得作為證據，且經本
    院審酌後，認無不適當之情形，應認本案調查之卷內證據均
    有證據能力，合先敘明。
二、訊據被告乙○○固坦承曾開立前揭台北富邦銀行桃園分行帳
    戶，並取得該帳戶之存摺、提款卡（含密碼）等帳戶資料，
    惟矢口否認有何幫助恐嚇取財之不法犯行，辯稱：該帳戶係
    伊在去年五月九日或十日辦的，因為存錢要用。辦完當天放
    在摩托車裡面就不見，隔天伊才發現東西掉了，伊只去戶政
    事務所辦理身分證遺失，沒有報警。伊的密碼就寫在存摺上
    面，後來富邦銀行通知有人盜用伊的帳戶，伊的存摺是遺失
    ，沒有賣存摺給其他人云云。經查：
  (一)被告前曾於九十五年五月九日在台北富邦銀行桃園分行申
      請設立帳號000000000000號帳戶，並領取存
      摺、提款卡（含密碼）使用等情，除經被告於警詢及本院
      準備程序時供認不諱（見警卷第二頁、本院九十六年四月
      二十三日準備程序筆錄）外，並有被告上開帳戶之基本資
      料表、印鑑卡、台北富邦銀行一本萬利帳戶往來申請暨約
      定書各一紙附卷可稽（見警卷第八頁、第十一頁）。而證
      人即被害人丁○○於九十五年五月九日十五時許，遭真實
      姓名、年籍均不詳之成年人，以如犯罪事實欄所載之方式
      恐嚇，致心生畏懼，而先後匯款二十萬元至被告上開台北
      富邦銀行桃園分行帳戶等情，業據證人丁○○於警詢及本
      院準備程序時證述明確（見警卷第四、五頁、本院九十六
      年四月二十三日準備程序筆錄），並有證人丁○○所提出
      之存摺影本一份、台北富邦銀行自動櫃員機交易明細二張
      及被告上開帳戶之對帳單明細一份附卷可佐（見警卷第六
      頁、第十二頁），顯見被告上開台北富邦銀行桃園分行帳
      戶，確經該真實姓名、年籍均不詳之成年人使用於恐嚇取
      財無訛。
  (二)被告雖辯稱開立系爭台北富邦銀行桃園分行帳戶係為存錢
      所用，且該帳戶係辦完當天放在摩托車裡面就遺失，隔天
      伊才發現東西掉了，伊的密碼就寫在存摺上面云云。惟查
      ，被告於案發前已有中央信託局、華南商業銀行、中華郵
      政股份有限公司、聯邦商業銀行等多家金融機構帳戶可供
      其存款之用，此有被告在金融機構開戶之查詢表一紙（見
      偵查卷第二十八頁）在卷可稽，足見被告已無開立新帳戶
      使用之必要，則其開立系爭台北富邦銀行桃園分行帳戶之
      動機，已有可疑。再參以被告於九十五年五月九日十三時
      三十二分十一秒許開戶時存入一千元後，隨即於同日十三
      時三十三分零三秒（即相距不到一分鐘之時間）將之提領
      一空，嗣至同日二十時四十五分零七秒時（即距上次交易
      時間約七小時十二分後）方再有不明人士轉帳匯入三萬元
      至該帳戶，而隨即為人提領，於該日二十一時四十二分五
      十九秒、次日零時二十三分十五秒被害人丁○○先後各轉
      帳匯款十萬元後，均隨即為人提領，直至九十五年五月十
      一日被列為警示戶結清等情，亦有被告上開帳戶之對帳單
      細項（見警卷第十二頁）在卷足憑，則若果如被告所辯開
      立該台北富邦銀行桃園分行帳戶係為存款所用，為何於開
      立系爭帳戶存入一千元後不到一分鐘之時間，隨即將之提
      領一空，是被告上開所辯，開立系爭帳戶係為供其存錢所
      用云云，顯非可採。再者，金融存款帳戶，事關存戶個人
      財產權益之保障，其與存戶印章、提款卡結合，專屬性、
      私密性更形提高，一般人亦均應將存摺及提款卡、印章分
      別放置，妥為保管，以免一併遺失時被他人冒用。然被告
      竟將前開台北富邦銀行桃園分行帳戶存摺與提款卡及印章
      放在一起，且將提款密碼寫在存摺上，其作為自屬可議；
      況觀諸近來以電話恐嚇被害人匯款之恐嚇取財犯罪層出不
      窮，該等犯罪，多數均係利用人頭帳戶作為出入帳戶，業
      經媒體廣為披載，則一般人在發現帳戶存摺或提款卡遺失
      ，理當會向金融機構掛失止付，被告乃成年之人，對此應
      知之甚詳，且依其所述：伊於隔天即發現該帳戶資料遺失
      等語，而斯時該帳戶並未被列為警示戶，詎其竟未向銀行
      掛失或止付，藉以保護自身權益，此舉亦有違常情。另犯
      恐嚇取財之人為方便收取贓款，並躲避檢警之追緝，而以
      他人帳戶供作款項出入之帳戶，通常會先取得帳戶所有人
      之同意才使用，否則一旦帳戶所有人辦理掛失，被害人所
      匯入之款項即遭凍結無法提領，而帳戶所有人反可輕易辦
      理補發存摺、變更印鑑及密碼，將款項提領一空，衡以上
      情，該等犯罪集團當無甘冒此風險之理。是以，果若被告
      辯稱其所有上開帳戶資料係遺失遭冒用等情為真，則持有
      上開帳戶資料之犯罪集團根本無法知悉帳戶所有人何時將
      辦理掛失止付，而被害人所匯入之款項是否可順利提領即
      處於不確定狀態，又豈需大費周章向他人恐嚇取財後，要
      求被害人匯款至其等無法擔保確可領用之帳戶內，而可能
      平白為帳戶申請使用人牟利之理。衡諸前開證人丁○○先
      後於九十五年五月九日及十日二次各匯入十萬元款項至被
      告上開帳戶後，該二筆匯款隨即遭領取，更足見該恐嚇取
      財之人，於向被害人實施恐嚇時，確有把握該帳戶不會遭
      帳戶所有人掛失止付，而此等確信，在該帳戶係拾得之情
      形，實無發生之可能，益徵被告上開所辯遺失帳戶一節，
      顯與事實不符，不足採信，是被告所有上開台北富邦銀行
      桃園分行之帳戶資料係被告自行提供予他人使用，並供作
      恐嚇取財犯罪之被害人匯款所用，亦足認定。
  (三)按刑法上之故意，可分為直接故意與不確定故意（間接故
      意），所謂「不確定故意」，係指行為人對於構成犯罪之
      事實，預見其發生而其發生並不違背其本意者，刑法第十
      三條第二項定有明文；且衡諸常情，一般國人向金融機構
      開設帳戶，並無任何法令限制，若係正當用途，大可光明
      正大，自行申請供己使用，何必向他人收集？再者，帳戶
      之用途係用來存提款項，而存摺、提款卡等均係個人重要
      之物件，並具有一定金融交易目的及識別意義，一旦有人
      收購他人帳戶及上開物品供做不明使用，依一般認知，必
      是隱身幕後之使用人欲利用人頭帳戶掩飾犯行免於遭人追
      查，自極易於令人有與不法犯罪之目的相關之合理懷疑。
      又近來利用各種名義詐欺或恐嚇取財之犯罪類型層出不窮
      ，該等犯罪，多數均係利用他人帳戶作為恐嚇取財或詐欺
      所得財物之出入帳戶，並經媒體廣為披載，被告縱使並不
      確知所提供之帳戶，係遭他人用以對被害人恐嚇取財，亦
      無法確知取得帳戶之人係以何種方法於何時地為恐嚇取財
      之具體內容，惟對於其所提供之上揭帳戶，將遭人作為恐
      嚇取財犯行所得財物匯入及提領之工具使用，應有概括之
      認識，且可預見其發生。被告係智力成熟且具一般社會智
      識經驗之成年人，自應知該不詳姓名年籍之成年人係利用
      上開帳戶作為犯罪之用，是其對於他人利用上開帳戶存摺
      、提款卡及提款密碼作為犯恐嚇取財罪之出入帳戶等情，
      能預見其發生且其發生不違背其本意，其有幫助該不詳姓
      名年籍之成年人利用上開帳戶犯恐嚇取財罪之不確定故意
      ，允無疑義。
  (四)綜上所述，被告基於幫助他人實施恐嚇取財亦不違背其本
      意之不確定故意，將上開台北富邦銀行桃園分行帳戶交予
      該真實姓名、年籍均不詳之成年人使用，幫助其遂行恐嚇
      取財之犯行即足認定，被告上揭所辯，顯係飾詞卸責之詞
      ，不足採信。本件事證明確，被告之犯行堪以認定。
二、被告乙○○行為後，九十四年二月二日修正公布之刑法條文
    ，業於九十五年七月一日施行，新刑法第二條第一項之規定
    ，係規範行為後法律變更所生新舊法律比較適用之準據法，
    於新刑法施行後，應適用新刑法第二條第一項之規定，為「
    從舊從輕」之比較。另於比較時應就罪刑有關之共犯、未遂
    犯、想像競合犯、牽連犯、連續犯、結合犯，以及累犯加重
    、自首減輕暨其他法定加減原因（如身分加減）與加減比例
    等一切情形，本於統一性及整體性原則，綜其全部罪刑之結
    果而為比較（最高法院九十五年五月二十三日刑事庭第八次
    會議決議參照）。本案涉及法律變更之部分如下：
  (一)刑法第三百四十六條第一項恐嚇取財罪罰金部分之法定刑
      為得併科銀元一千元以下罰金，因罰金罰鍰提高標準條例
      第一項前段規定，提高為十倍，為得科銀元一萬元以下罰
      金。而依修正後刑法施行法第一條之一規定：「（第一項
      ）中華民國九十四年一月七日刑法修正施行後，刑法分則
      編所定罰金之貨幣單位為新臺幣。（第二項）九十四年一
      月七日刑法修正時，刑法分則編未修正之條文定有罰金者
      ，自九十四年一月七日刑法修正施行後，就其所定數額提
      高為三十倍。但七十二年六月二十六日至九十四年一月七
      日新增或修正之條文，就其所定數額提高為三倍」，及刑
      法第三十三條第五款修正為：「主刑之種類如下：五、罰
      金：新臺幣一千元以上，以百元計算之」等規定觀之，依
      修正後之法律，刑法第三百四十六條之恐嚇取財罪所得併
      科之罰金刑最高額為新臺幣三萬元、最低額為新臺幣一千
      元，然依被告行為時即修正前刑法第三十三條第五款規定
      之罰金最低額為銀元一元，並提高十倍計算，前開罰金刑
      ，最高額為銀元一萬元，最低額為銀元十元，若乘以三倍
      而換算為新臺幣，最高額雖與新法同為新臺幣三萬元，然
      最低額僅為新臺幣三十元。因此，比較上述修正前、後之
      刑罰法律，自以被告行為時即修正前關於科處罰金刑之法
      律較有利於被告。
  (二)被告行為時之刑法第四十一條第一項前段規定：「犯最重
      本刑為五年以下有期徒刑以下之刑之罪，而受六個月以下
      有期徒刑或拘役之宣告，因身體、教育、職業、家庭之關
      係或其他正當事由，執行顯有困難者，得以一元以上三元
      以下折算一日，易科罰金。」又被告行為時之易科罰金折
      算標準，修正前罰金罰鍰提高標準條例第二條前段（現已
      刪除）規定，就其原定數額提高為一百倍折算一日，則本
      件被告行為時之易科罰金折算標準，應以銀元三百元折算
      一日，經折算為新臺幣後，應以新臺幣九百元折算為一日
      。惟九十五年七月一日修正公布施行之刑法第四十一條第
      一項前段則規定：「犯最重本刑為五年以下有期徒以下之
      刑之罪，而受六個月以下有期徒刑或拘役之宣告者，得以
      新臺幣一千元、二千元或三千元折算一日，易科罰金。」
      ，比較修正前後之易科罰金折算標準，以九十五年七月一
      日修正公布施行前之規定，較有利於被告，則應依刑法第
      二條第一項前段，適用修正前刑法第四十一條第一項前段
      規定，定其折算標準。
  (三)又被告行為時之刑法第三十條規定：「幫助他人犯罪者，
      為從犯。雖他人不知幫助之情者，亦同。從犯之處罰，得
      按正犯之刑減輕之。」，修正後之刑法第三十條則規定：
      「幫助他人實行犯罪行為者，為幫助犯。雖他人不知幫助
      之情者，亦同。幫助犯之處罰，得按正犯之刑減輕之。」
      ，僅文字修正，其法律效果並無不同，對被告不生有利或
      不利之影響，不生比較之問題，應適用裁判時即修正後之
      刑法第三十條規定。（最高法院九十五年第二十一次刑事
      庭會議決議）
  (四)綜合上述各條文修正前、後之比較，揆諸前揭最高法院決
      議，及修正後刑法第二條第一項前段、但書規定之「從舊
      從輕」原則，綜其全部罪刑之比較結果，修正後刑法及刑
      法施行法之規定並非較有利於被告，本案自應一體適用被
      告行為時即修正前刑法及罰金罰鍰提高標準條例第一條前
      段、修正前罰金罰鍰提高標準條例第二條之規定，予以論
      處。
三、按刑法上之幫助犯，係指以幫助之意思，對於正犯資以助力
    ，而未參予實施犯罪之行為者而言。次按刑法第三百四十六
    條第一項之恐嚇取財罪，與刑法第三百三十九條第一項之詐
    欺取財罪，二者之區別，在於前者係施用使人心生畏怖之恐
    嚇手段，致被害人心生畏懼，明知不應交付財物而交付，後
    者則係施用詐術手段，使人陷於錯誤，誤信為應交付財物而
    交付。惟上開之恐嚇手段，常以虛假之事實為內容，故有時
    亦不免含有詐欺之性質，倘含有詐欺性之恐嚇取財行為，足
    使人心生畏懼時，自應僅論以高度之恐嚇取財罪，殊無再適
    用詐欺取財罪之餘地（最高法院八十四年度臺上字第一九九
    三號判決意旨參照）。查證人丁○○遭該真實姓名、年籍均
    不詳之成年人以如犯罪事實欄所載之方式恫嚇，致心生畏懼
    ，雖此係詐術，惟客觀上亦足以使被害人心生畏懼，依上開
    最高法院之見解，該真實姓名、年籍均不詳之成年人所為，
    應係犯刑法第三百四十六條第一項之恐嚇取財罪。被告乙○
    ○將其所有之上開台北富邦銀行桃園分行帳戶提供予他人作
    為遭恐嚇取財之證人丁○○匯款之指定帳戶，其本身並未參
    與恐嚇取財之犯罪行為，顯係以幫助之意思，參與恐嚇取財
    構成要件以外之行為，為幫助犯。是核被告所為，係犯修正
    前刑法第三十條第一項、第三百四十六條第一項之幫助恐嚇
    取財罪，並依刑法第三十條第二項之規定減輕其刑。爰審酌
    被告擅自提供金融機構帳戶供他人非法使用，非惟幫助他人
    遂行恐嚇取財之目的，同時使恐嚇者得以隱匿其真實身分，
    減少遭查獲之風險，愈使其肆無忌憚，助長犯罪之猖獗，破
    壞社會秩序甚鉅，且造成被害人丁○○遭恐嚇取財匯入被告
    上開帳戶之金額達二十萬元，所生損害甚鉅，且被告犯罪後
    矢口否認犯行，飾詞圖卸刑責，犯後態度非屬良好，亦迄未
    能與被害人達成和解，並賠償其所受損害，惟念及被告本身
    並未實際參與恐嚇取財之犯行，可責難性較為輕微等一切情
    狀，量處如主文所示之刑，並依修正前刑法第四十一條第一
    項前段規定諭知易科罰金之折算標準，以資懲儆。
據上論斷，應依刑事訴訟法第二百九十九條第一項前段，刑法第
二條第一項前段、第三百四十六條第一項、刑法第三十條第一項
、第二項、修正前刑法第四十一條第一項前段，罰金罰鍰提高標
準條例第一條前段、修正前罰金罰鍰提高標準條例第二條，現行
法規所定貨幣單位折算新臺幣條例第二條，判決如主文。
本案經檢察官丙○○到庭執行職務。
中　　華　　民　　國　　96　　年　 　6　　月 　　5　　日
                    刑事第二庭  審判長法  官  林清鈞
                                      法  官  郭書豪
                                      法  官  許金樹
上正本證明與原本無異。
如不服本判決，應於判決送達後十日內向本院提出上訴狀，上訴
於臺灣高等法院臺中分院（須附繕本）。
                                      書記官  王崑煜
中　　華　　民　　國　　96　　年　　6 　　月　　 5　　日
附錄本案論罪科刑法條全文
刑法第三十條
幫助他人犯罪者，為從犯。雖他人不知幫助之情者，亦同。
從犯之處罰，得按正犯之刑減輕之。
刑法第三百四十六條
意圖為自己或第三人不法之所有，以恐嚇使人將本人或第三人之
物交付者，處六月以上五年以下有期徒刑，得併科一千元以下罰
金。
以前項方法得財產上不法之利益，或使第三人得之者，亦同。
前二項之未遂犯罰之。
